臺灣臺中地方法院刑事判決　　　　　　　96年度易字第2310號
公　訴　人　臺灣臺中地方法院檢察署檢察官
被　　　告　乙○○
上列被告因詐欺案件，經檢察官提起公訴（96年度偵字第5357號）
，本院判決如下：
    主    文
乙○○行使偽造私文書，足以生損害於他人，處有期徒刑參月，
如易科罰金以新台幣壹仟元折算壹日；又行使偽造私文書，足以
生損害於他人，處有期徒刑肆月，如易科罰金以新台幣壹仟元折
算壹日；應執行有期徒刑陸月，如易科罰金以新台幣壹仟元折算
壹日。
    犯罪事實
一、乙○○與丙○○（原名廖孟愉）原為男女朋友，其明知信用
    卡上之卡號係表彰持卡人與發卡銀行間辨識身分之用，並作
    為發卡銀行允許持卡人以信用卡刷卡程序，向特約商店完成
    信用交易之憑藉，非經持卡人同意，他人不得擅以持卡人之
    名義利用信用卡與特約商店完成消費交易，乙○○仍意圖為
    自己不法之所有，利用其與丙○○交往期間，而以不詳方式
    得悉丙○○所有之玉山商業銀行卡號第000000000
    000××××號（詳細號碼詳卷）及聯邦商業銀行卡號第
    000000000000××××號（詳細號碼詳卷）信
    用卡卡號、使用起訖時間及身分證統一編號後，於民國九十
    五年十一月十三日下午十時十七分許，在臺中市○區○○○
    街一三六號住處，以電腦撥接網際網路進入允誠多媒體有限
    公司（下稱允誠公司）之電腦儲值系統，冒用丙○○名義，
    輸入丙○○所有之上開玉山商業銀行信用卡卡號、使用起訖
    時間及身分證統一編號等資料後，用以行使上開偽造之電磁
    紀錄經由電腦網路而購買允誠公司視訊點數，使玉山商業銀
    行承辦人員陷於錯誤，誤以為係真正持卡人丙○○所為之電
    腦網路轉帳繳款，因而如數付款予允誠公司，乙○○即以冒
    用他人電磁紀錄之方式，經由電腦網路施用詐術獲取免付網
    路視訊點數費用價值新臺幣（下同）一千元之不法利益，足
    以生損害於玉山銀行及丙○○其人。乙○○食髓知味，另意
    圖為自己不法之所有，並基於單一之犯意，接續以冒用上開
    電磁紀錄經由電腦網路之方式，自九十五年十一月二十六日
    上午零時二十七分至零時三十六分止之密接時間，在雲林縣
    東勢鄉○○路六五號廣緣休閒資訊館內，以前揭相同方式，
    接續使用丙○○所有之玉山商業銀行信用卡五次及聯邦商業
    銀行信用卡一次，每次皆為五千元，以購買視訊點數，共計
    詐得價值三萬元之不法利益，均足以生損害於玉山銀行、聯
    邦商業銀行及丙○○其人。嗣丙○○陸續接獲玉山商業銀行
    及聯邦商業銀行消費明細表，始向警方報案，經警依上網客
    戶網址ＩＰ位址而循線查獲。
二、案經丙○○訴由臺中市警察局第三分局報告臺灣臺中地方法
    院檢察署檢察官偵查起訴。
    理  由
一、訊據被告乙○○固不否認於上開時地以告訴人丙○○所有之
    上開玉山商業銀行及聯邦商業銀行信用卡之卡號、使用起訖
    時間及身分證統一編號等資料，經由電腦網路向允誠公司購
    買視訊點數共三萬一千元之事實，惟矢口否認有詐欺及行使
    偽造私文書之犯行，辯稱：伊二次刷卡均有事先打電話給告
    訴人丙○○，經告訴人丙○○同意並告知卡號，伊才刷卡消
    費，且刷卡費用伊於同年十一月二十七日在其住處還給告訴
    人三萬元云云。惟查：（一）上揭事實，已據証人即告訴人
    丙○○於警詢及檢察官偵查中指証甚詳，並有告訴人丙○○
    玉山銀行及聯邦銀行信用卡交易明細表各乙紙、台灣固網股
    份有限公司書函、中華電信數據通信分公司南區客服中心回
    覆單各一件附卷可按。（二）被告雖辯稱：伊上網以告訴人
    之玉山商業銀行及聯邦商業銀行信用卡消費前均有打電話徵
    得告訴人之同意，且所欠刷卡費用已歸還云云。惟此已經告
    訴人丙○○所堅決否認，且據証人即告訴人丙○○於本院審
    理中証稱：「（你與被告何時開始交往？）大概九十四年七
    月間。」、「（何時分手？）九十五年十月底。」、「（你
    是何時發現信用卡被冒用？）九十五年十一月底的時候，玉
    山銀行打電話來我家，問我在十一月二十六日有無刷五筆允
    誠多媒體公司的消費，那時候我才知道，玉山銀行說會傳真
    交易明細給我，請我去警局報案，之後玉山銀行透過允誠公
    司才知道我的聯邦銀行也有一筆刷卡，然後我才打電話去聯
    邦銀行詢問，玉山銀行是因為我的刷卡額度已經刷滿，玉山
    銀行才會通知我，而且被告連續刷卡七筆，其中二筆已經超
    過額度，所以沒有交易成功。」、「（在十一月間被告0000
    000000還有打電話給你0000000000，為何？）他就是打電話
    恐嚇騷擾。他完全沒有提到要使用我的信用卡，而且報案之
    後他有說要把錢還給我，但是也沒有還。」等語。參以對照
    前開玉山商業銀行丙○○（廖孟愉）交易明細單所載，被告
    於九十五年十一月二十六日以告訴人之玉山商業銀行信用卡
    上網消費時，確有因信用卡額度刷爆而分別於九十五年十一
    月二十六日零時三十七分及一時零分二筆各三千元之刷卡消
    費失敗之紀錄情節，此有玉山商業銀行丙○○交易明細單在
    卷可按。本件果如被告所云，其以告訴人所有玉山商業銀行
    信用卡上網消費，事先已徵得告訴人同意，則被告刷卡之用
    途及其金額當會告知告訴人，則被告應該不致於將信用卡額
    度刷滿（爆）之情事。再者，被告已供承其與告訴人間已於
    九十五年十月底分手，終結男女朋友關係，則被告與告訴人
    間之男女朋友關係，既已分手，告訴人更不可能以其信用卡
    讓被告在網路刷卡消費。再被告所辯刷卡費用，已歸還告訴
    人，亦未能舉証以實其說，凡此，足以証明被告所辯要屬飾
    卸之詞，不足採信。至被告所舉其與告訴人間在九十五年十
    一月間尚有通聯紀錄，此固有行動電話通聯紀錄在卷可按，
    惟此，僅能証明在此期間被告與告訴人間有通話之事實，尚
    不能作為被告何有利之証明。（三）綜上所述，本件事証已
    臻明確，被告上開犯行，均堪以認定。
二、按以錄音、錄影或電磁紀錄藉機器或電腦處理所顯示之聲音
    、影像或符號，足以表示其用意之證明者，依刑法第二百二
    十條第二項規定，以文書論。而所謂電磁紀錄，謂以電子、
    磁性、光學或其相類之方式所制成，而供電腦處理之紀錄，
    刑法第十條第六項亦有規定。又文書之行使，每因文書性質
    、內容不同而異，就刑法第二百二十條之準文書所言，祗須
    藉由機器、電腦處理或電磁紀錄，得以表示其文書之內容即
    屬之，亦即行為人藉由機器、電腦處理時所顯示之影像或符
    號，足以表示用意之證明而行使之，即達於行使準私文書之
    程度。本件被告明知其並非真正持卡人，竟在網際網路上購
    買允誠公司視訊點數之利益（儲存點數免付款之利益），先
    輸入告訴人丙○○之信用卡卡號、有效日期、身分証統一編
    號而製作網路訂購資料，使上開資料顯示於電腦處理影像之
    螢幕上，用以表示其為真正持卡人以其所有之信用卡購買之
    意，上開經電腦處理螢幕上所示之文字內容自屬刑法第二百
    二十條所規定之準文書，應以文書論。被告先後於九十五年
    十一月十三日二十二時十七分許及同年十一月二十六日零時
    二十七分至零時三十六分，偽造準私文書後而傳送網路商店
    行使之，自均足以生損害於發卡銀行對於信用卡之有效管理
    及告訴人丙○○，核被告所為，係犯刑法第二百十六條、第
    二百十條、第二百二十條第二項之行使偽造準私文書罪及同
    法第三百三十九條第二項之詐欺得利罪。本件公訴人起訴書
    雖未引用行使偽造私文書之法條，惟起訴書已敘及，且該部
    分與已起訴詐欺得利罪間有想像競合犯裁判上一罪之關係，
    本院自可一併審究，附予敘明。其偽造私文書之低度行為，
    為行使偽造私文書之高度行為所吸收，不另論罪。被告同時
    同地所犯上開行使偽造私文書罪及詐欺得利罪，係一行為觸
    犯二罪名，應依想像競合犯從一重之行使為造私文書罪處斷
    。再被告於九十五年十一月二十六日零時二十七分至零時三
    十六分止，係基於單一之犯意，於密接之時空先後六次以前
    揭冒刷信用卡方式之同一方法詐取視訊點數之利益，應依接
    續犯以包括一罪論。被告於九十五年十一月十三日及同月二
    十六日間，所犯上開二罪，犯意各別，應分論併罰。爰審酌
    被告尚無犯罪前科，此有被告前案紀錄表在卷可按，被告與
    告訴人先前係男女朋友關係，惟於分手後被告為一己私利，
    利用網路刷卡交易不須經過簽名核對，亦較不容易為商店發
    現之特性，在網路上盜刷告訴人之信用卡，對於告訴人造成
    信用上及財產上之損害，並影響銀行對於持卡人刷卡交易管
    理之正確性，且犯後未能坦承犯行，態度不隹等一切情狀，
    量處如主文所示之刑並定其應執行刑及分別諭知易科罰金之
    折算標準。
據上論斷，應依刑事訴訟法第二百九十九條第一項前段，刑法第
第二百十六條、第二百十條、第二百二十條第二項、第三百三十
九條第二項、第五十五條、第四十一條第一項前段、第五十一條
第五款，刑法施行法第一條之一第一項、第二項前段，判決如主
文。
本案經檢察官甲○○到庭執行職務。
中　　華　　民　　國　　96　　年　　6 　　月　　26　　日
　　　　　　　　　刑事第二庭   審判長法　官  林清鈞
                                     法  官  郭書豪
                                     法  官  許金樹
以上正本證明與原本無異。
如不服本判決，應於判決送達後10日內，向本院提出上訴狀。
　　　　　　　　　　　　　　　　     書記官  王崑煜
中　　華　　民　　國　　96　　年　　6 　　月　　26　　日
附錄本案論罪科刑法條全文：
刑法第二百十條：
偽造、變造私文書，足以生損害於公眾或他人者，處五年以下有
期徒刑。
刑法第二百十六條：
行使第二百十條至第二百十五條之文書者，依偽造、變造文書或
登載不實事項或使登載不實事項之規定處斷。
刑法第二百二十條：
在紙上或物品上之文字、符號、圖畫、照像，依習慣或特約，足
以為表示其用意之證明者，關於本章及本章以外各罪，以文書論
。
錄音、錄影或電磁紀錄，藉機器或電腦之處理所顯示之聲音、影
像或符號，足以為表示其用意之證明者，亦同。
刑法第三百三十九條：
意圖為自己或第三人不法之所有，以詐術使人將本人或第三人之
物交付者，處五年以下有期徒刑、拘役或科或併科一千元以下罰
金。
以前項方法得財產上不法之利益或使第三人得之者，亦同。
前二項之未遂犯罰之。
